【裁判字號】    98,上,1008
【裁判日期】    990324
【裁判案由】    返還寄託物等
【裁判全文】
臺灣高等法院民事判決                  98年度上字第1008號
上  訴  人  甲○○○
訴訟代理人  吳金棟律師
被上訴人    丁○○
            乙○○
            丙○○
前列3 人共同
訴訟代理人  陳兆瑛律師
共      同
複代理人    戊○○
                        樓
上列當事人間返還寄託物等事件，上訴人對於中華民國98年3 月
31日台灣桃園地方法院96年度重訴字第381 號第一審判決提起上
訴，本院99年3月10日言詞辯論終結，判決如下：
    主    文
原判決關於駁回上訴人後開第2項之訴部分及訴訟費用之裁判廢
棄。
被上訴人應連帶給付上訴人新台幣262萬元，及丁○○自民國96
年10月22日起，乙○○、丙○○自96年10月23日起，均至清償日
止，按週年利率5%計算之利息。
第一、二審訴訟費用（除確定部分外）由被上訴人連帶負擔。
    事實及理由
一、上訴人主張：
  (一)被上訴人丁○○係上訴人之子呂得禎（民國93年6 月25日死
    亡）之配偶即上訴人媳婦，被上訴人乙○○、丙○○則為被
    上訴人丁○○與呂得禎之子即上訴人之孫。呂得禎死亡前，
    上訴人由呂得禎及丁○○照顧彼此同財共居。上訴人之夫呂
    金嵩（已歿於82年4 月16日）在世時，陸續將新台幣（下同
    ）3 千餘萬元委託交付呂得禎保管，嗣提領部分款項仍餘約
    2,200萬元。呂得禎死亡之93年6月25日上午11時許，被上訴
    人丁○○前往渣打國際商業銀行股份有限公司（下稱渣打銀
    行）桃園分行領取丁○○帳戶之200萬元，另於渣打銀行三
    民分行領取呂得禎帳戶之62萬元，前述262 萬元均係呂金嵩
    交付呂得禎保管，丁○○為呂得禎之配偶，亦共同管理，呂
    得禎去世後，被上訴人為呂得禎之法定繼承人，應繼承該消
    費寄託契約。上訴人受呂金嵩全體繼承人授權，得單獨對被
    上訴人行使寄託物返還請求權。因呂金嵩就寄託物未定返還
    期限，經上訴人請求返還，遭被上訴人拒絕，上訴人依民法
    消費寄託及繼承之法律關係請求被上訴人連帶返還 2,200萬
    元及自起訴狀繕本送達翌日起算之法定遲延利息，並於原審
    請求被上訴人連帶返還2,200 萬元本息。（原審為上訴人敗
    訴之判決，上訴人僅就262萬元本息部分上訴，其餘部分已
    告確定）。
  (二)上訴聲明：
    1.原判決關於駁回上訴人後開第2項之訴部分及訴訟費用之
      裁判廢棄。
    2.被上訴人應連帶給付上訴人262萬元及自起訴狀繕本送達
      翌日起至清償日止，按週年利率5%計算之利息。
二、被上訴人則以：
  (一)丁○○名義在渣打銀行桃園分行之存款200萬元，係定期存
    款到期後重新存入之金錢，及呂得禎名義之62萬元，均非呂
    金嵩之遺產。呂得禎去世後，為處理喪葬事宜，丁○○領取
    262 萬元，目前已經沒有錢了。呂得禎、丁○○結婚後均在
    呂得勝經營之藥房工作，由呂得勝支付呂得禎月薪5 萬元、
    丁○○2.5萬元，呂金嵩去世後，繼承人於85年9月16日簽署
    「遺產分割協議書」後正式分家，呂得禎夫婦才離開藥房的
    工作，另覓其他工作。被上訴人所居住之桃園市○○路169
    號1樓出租他人，每月有租金收入5萬元，以會養會致有積蓄
    等語置辯。
  (二)答辯聲明：上訴駁回。
三、兩造不爭之事實：
  (一)被上訴人丁○○係上訴人次子呂得禎（93年6月25日死亡）
    之配偶，被上訴人乙○○、丙○○則為被上訴人丁○○與呂
    得禎之子，而上訴人之配偶呂金嵩於82年4月16日去世。呂
    金嵩目前之繼承人有配偶甲○○○，子呂得勝，女呂玉華、
    呂玉雪。
  (二)被上訴人丁○○於93年6月25日從渣打銀行桃園分行領取丁
    ○○帳戶之200萬元，並於渣打銀行三民分行領取呂得禎帳
    戶之62萬元（本院卷第18、20、107頁反面）。
四、兩造爭執點之論述：
    上訴人主張前述262 萬元均係呂金嵩交付呂得禎夫婦保管，
    屬呂金嵩之遺產，呂金嵩全體繼承人授權上訴人向呂得禎之
    繼承人（即被上訴人）行使寄託物返還請求權，為被上訴人
    所否認，抗辯262 萬元非屬呂金嵩之遺產，否認消費寄託契
    約之存在。兩造之爭執點為：(一)262 萬元是否為呂金嵩之遺
    產？(二)上訴人得否請求寄託物之返還？本院判斷如下：
  (一)262萬屬呂金嵩之遺產：
    上訴人主張93年6月25日呂得禎去世前，均由呂得禎夫婦照
    顧，因同財共居關係，上訴人配偶呂金嵩自73年起陸續將3
    千餘萬元交由呂得禎夫婦保管，呂得禎夫婦均無工作係靠呂
    金嵩交付保管之金錢所生利息維持生活等情，業據上訴人長
    子呂得勝、長女呂玉華於本院證述翔實（本院卷第89頁反面
    、147頁）。被上訴人丁○○自承85年9月16日分家前，與呂
    得禎均在呂得勝經營之藥房（屬家族事業）工作，由呂得勝
    支付呂得禎月薪5萬元、丁○○月薪2.5萬元，但未申報薪資
    所得無扣繳憑單云云；此為呂得勝否認，證稱呂得禎夫婦係
    靠利息在生活、並未至藥房幫忙等語（本院卷第147 頁）。
    丁○○於本院陳稱其自91年開始至知味花生軟糖食品行工作
    、月薪2萬元，每個月支付貸款3萬餘元，生活費2、3萬元，
    小孩註冊費生活費2、3萬元，開銷一個月約9萬元（本院卷
    第148 頁）。查，被上訴人就歷年之收入，僅提出知味花生
    軟糖食品行之在職證明書、房屋租賃契約書及呂得禎86、89
    、91年之扣繳憑單各一份為證，給付金額每年各為198,000
    元，而呂得禎夫婦育有二子，即被上訴人丙○○（73年9月8
    日出生）與乙○○（74年7月24日出生），以被上訴人所提
    出之收入資料，撫育兩個小孩已屬入不敷出，實難信呂得禎
    、丁○○夫婦猶有餘錢可儲蓄。被上訴人抗辯在藥房工作時
    ，呂得勝支付呂得禎月薪5萬元、丁○○月薪2.5萬元，合計
    7.5萬元，足認被上訴人亦認每月應有7.5萬元以上之收入始
    能維持家計。呂得勝否認呂得禎夫婦至藥房工作，衡以常情
    ，藥房既係呂得勝經營，利益應歸屬呂得勝，呂得勝怎可能
    每月支出7.5萬元予呂得禎夫婦？故證人呂得勝證稱呂得禎
    夫婦係靠保管呂金嵩之金錢所生利息在生活等語，洵堪採信
    。參以上訴人主張在呂得禎去世前伊由丁○○照顧，為丁○
    ○所不爭執，而丁○○對於呂玉華證稱呂金嵩將金錢交付呂
    得禎保管乙事，亦僅辯稱呂金嵩將金錢交付呂得禎保管，伊
    身為媳婦未過問等語（本院卷第147頁反面），足證上訴人
    主張262萬元係呂金嵩交付呂得禎保管，洵堪採信。呂金嵩
    業於82年4月16日死亡，262萬元屬於遺產，應由全體繼承人
    共同繼承。
  (二)上訴人受全體繼承人之授權，得單獨行使寄託物返還請求權
    ：
    上訴人主張呂金嵩之繼承人有6人，除上訴人及已去世之呂
    得禎及呂玉枝（95年12月12日死亡）外，呂得勝、呂玉華及
    呂玉雪均同意由上訴人單獨行使寄託物返還請求權，業據呂
    得勝、呂玉華及呂玉雪之夫婿常中興到庭證述屬實，且有呂
    玉雪出具之委任書附於本院卷第117 頁可稽。上訴人主張呂
    金嵩將金錢交付呂得禎保管時未定返還期限，呂金嵩得隨時
    請求返還，而受寄人呂得禎死亡後，被上訴人係呂得禎之繼
    承人，應繼承呂得禎返還寄託物之債務，上訴人受呂金嵩全
    體繼承人之授權，自得單獨行使對被上訴人之寄託物返還請
    求權，從而，上訴人請求被上訴人連帶給付呂金嵩遺產262
    萬元及法定遲延利息，應予准許。惟，尚無證據顯示呂金嵩
    之繼承人就前述262 萬元有遺產分割之協議，上訴人係受呂
    金嵩繼承人之委託行使寄託物返還請求權，該262萬元仍應
    屬呂金嵩全體繼承人公同共有，附此敘明。
五、綜上所述，上訴人之主張為可採，被上訴人抗辯262 萬元非
    屬呂金嵩遺產，為無可取。從而，上訴人本於寄託物返還請
    求權及繼承之法律關係，請求被上訴人連帶給付262 萬及自
    起訴狀繕本送達翌日起（即被上訴人丁○○自96年10月22日
    起，被上訴人乙○○、丙○○均自96年10月23日起）至清償
    日止按週年利率5%計算之利息，為有理由，應予准許。原審
    就上開應准許部分為上訴人敗訴之判決，尚有未洽。上訴意
    旨指摘原判決不當，求予廢棄改判，為有理由。爰由本院予
    以廢棄改判，如主文第2項所示。
六、本件事證已臻明確，兩造其餘攻擊防禦方法，經審酌後，或
    與本件無涉，或與判決結果不生影響，毋庸一一論列。
七、據上論結，本件上訴為有理由，依民事訴訟法第450條、第
    78條、第85條第2項，判決如主文。
中    華    民    國    99    年    3     月    24    日
                    民事第二庭
                        審判長法  官  吳謙仁
                              法  官  黃莉雲
                              法  官  蘇瑞華
正本係照原本作成。
如不服本判決，應於收受送達後20日內向本院提出上訴書狀，其
未表明上訴理由者，應於提出上訴後20日內向本院補提理由書狀
（均須按他造當事人之人數附繕本）上訴時應提出委任律師或具
有律師資格之人之委任狀；委任有律師資格者，另應附具律師資
格證書及釋明委任人與受任人有民事訴訟法第466條之1第1項但
書或第2項（詳附註）所定關係之釋明文書影本。
中    華    民    國    99    年    3     月    25    日
                              書記官  賴以真
附註：
民事訴訟法第466條之1（第1項、第2項）：
對於第二審判決上訴，上訴人應委任律師為訴訟代理人。但上訴
人或其他法定代理人具有律師資格者，不在此限。
上訴人之配偶、三親等內之血親、二親等內之姻親，或上訴人為
法人、中央或地方機關時，其所屬專任人員具有律師資格並經法
院認為適當者，亦得為第三審訴訟代理人。

司法院資訊處製作；財團法人民間司法改革基金會備份。
